【裁判字號】    98,交聲,3014
【裁判日期】    980930
【裁判案由】    違反道路交通管理處罰條例聲明異議
【裁判全文】
臺灣臺北地方法院交通事件裁定        98年度交聲字第3014號
                                    98年度交聲字第3110號
原處分機關  臺北市交通事件裁決所
異  議  人
即受處分人  乙○○
上列異議人即受處分人因違反道路交通管理處罰條例案件，對於
臺北市交通事件裁決所中華民國98年8月6日及8月20日所為之處
分（原處分案號：北市裁罰字第裁22－AEW310424號、北市裁罰
字第裁22－AEW310423號），聲明異議，本院裁定如下：
  主  文
異議均駁回。
    理  由
一、按汽車駕駛人不按遵循之方向行駛，處新臺幣（下同）600
    元以上1,800元以下罰鍰，並記違規點數1點，道路交通管理
    處罰條例第45條第1款、第63條第1項第1款定有明文；次按
    汽車駕駛人駕駛汽車有違反道路交通管理處罰條例之行為，
    經交通勤務警察或依法令執行交通稽查任務人員制止時，不
    聽制止或拒絕停車接受稽查而逃逸者，除按各該條規定處罰
    外，處3,000元以上6,000元以下罰鍰，並記違規點數1點，
    道路交通管理處罰條例第60條第1項、第63條第1項第1款分
    別定有明文。又按汽車駕駛人不服指揮稽查而逃逸當場不能
    或不宜攔截製單舉發者，得逕行舉發，同條例第7條之2亦定
    有明文。
二、異議人即受處分人（下稱受處分人）乙○○於民國98年4 月
    12日下午4時33分，騎乘車牌號碼969-BGT號重型機車，沿中
    山南路南側（東向西）行駛至臺北市○○○路○段口，不按
    遵行方向行駛，左轉往南行駛最外側車道，經臺北市政府警
    察局士林分局值勤員警甲○○鳴笛並以指揮棒示意停車欲攔
    檢盤查，該車仍加速逃逸，員警隨即記下車號，於返所後核
    對其車身顏色、車型及廠牌等資料均無誤，遂以受處分人有
    汽車駕駛人不按遵循之方向行駛及汽車駕駛人駕駛汽車有違
    反道路交通管理處罰條例之行為，經交通勤務警察或依法令
    執行交通稽查任務人員制止時，不聽制止或拒絕停車接受稽
    查而逃逸之違規行為，依道路交通管理處罰條例第45條第1
    款、第60條第1項、第63條第1項第1款、第85條第1項之規定
    逕行掣單舉發。嗣受處分人於舉發通知單上所載應到案日期
    （即98年5月12日）前之98年5月11日提出陳述，經原處分機
    關函請原舉發機關即臺北市政府警察局士林分局調查結果，
    仍認受處分人有上揭之違規行為，原處分機關遂於98年4月
    12  日開具裁決書分別就受處分人「不按遵行之方向行駛」
    之違規事實，依道路交通管理處罰條例第45條第1款規定，
    裁處罰鍰900元，並依同條例第63條第1項第1款規定，記違
    規點數1點；就受處分人「違反處罰條例之行為，拒絕停車
    接受稽查而逃逸」之違規事實，依道路交通管理處罰條例第
    60條第1項規定，裁處罰鍰3,000元，並依同條例第63條第1
    項第1款規定，記違規點數1點。
三、受處分人異議意旨略以：伊於98年4月12日下午4點30分許，
    有騎乘車牌號碼為969-BGT號重型機車，行經臺北市○○○
    路與中正路口，當時伊是由中山北路右轉中正路，再往陽明
    山方向行駛，伊於騎乘過程中，未曾見任何臨檢站及員警執
    行臨檢，更無從中正路向西逆行，再往南逃逸之情況，且本
    件並無任何攝影或照片，可資佐證，是本件員警舉發有誤，
    請求撤銷原處分云云。
四、經查：
  (一)交通警員掣單舉發違反道路交通管理處罰條例所列之違規事
    實，本質上為行政處分，係公務員基於職務上權力，就特定
    之具體事件所為具公法上效果之單方行政行為。另依道路交
    通管理處罰條例科處行政罰事件，依據公法爭議之舉證責任
    分配法則，固應先由行政機關就其業已履踐相關正當法律程
    序，以及人民應受處罰之客觀違反法令行為，負證明之責，
    惟行政機關對於前開應為舉證事項，非不得以執行查察取締
    勤務人員，依據調查人證之程序，使就親歷事實提供不可替
    代之證明方法，尤於當場舉發而非以科學儀器採證之交通違
    規事件，鑑於交通違規事實往往驟然而現、稍縱即逝，若一
    律要求舉發員警不分違規情節，均必須預留證據，俾便事後
    提出供法院審酌，除有現實技術可行性之困難外，勢將大幅
    提高交通管理之行政成本，並嚴重削弱道路交通管理之行政
    效能，此應非立法者制定道路交通管理法規之本意，合先敘
    明。
  (二)就本件舉發過程，業據證人即舉發本件違規之臺北市政府警
    察局士林分局交通分隊警員甲○○於本院調查時證稱：「（
    問：請陳述舉發經過？）當時我站在路邊作交通攔檢勤務，
    就見到違規人從西歐加油站的路口南側東向西逆向往中山北
    路的方向行駛過來，我攔他他不停時，我從後面清楚看到車
    號是969-BGT，因我以為他騎過去會停下來，但他沒有停，
    而我是清楚記下他的車號；（問：該部車輛從你面前經過時
    ，距離你大概多遠？）因路邊最外側車道大概有六、七公尺
    ，他從我面前行駛過去大概有兩、三公尺；（問：你要攔檢
    該車時，他有無偏向道路中間駛過去的情況？）他從我面前
    經過，我要攔他時，他就稍微偏左行駛過去；（問：你當時
    如何攔停該部車輛？）我用指揮棒做出攔停的姿勢；（問：
    當時天色明亮度如何？）晴天、視線良好；（問：請問你當
    時有無鳴笛指揮的情況？）有，我以左手握著笛子鳴笛，然
    後右手拿指揮棒伸直向路邊做出攔停動作。」（見本院卷第
    18頁至第20頁）等語綦詳，並有證人甲○○庭呈之違規路線
    示意圖1張與現場照片3張在卷可考（見本院卷第25頁至第27
    頁），而查證人甲○○依法於上開時間執行巡邏勤務，與受
    處分人素不相識，復無何仇隙怨懟，嗣並經到庭具結擔保其
    所述之真實性，衡情應無甘冒偽證之重責而虛詞構陷受處分
    人之理，另按交通警察掣單舉發違反道路交通管理處罰條例
    所列之違規事實，本質上為行政處分，係公務員基於職務上
    之權力，依法就特定之具體事件所為之具公法上效果之單方
    面行政行為，基於公務員為公法上行為具有公信力之原則，
    該行政行為當可被推定為真正，其據以依法處分之事實認定
    亦為正確無誤，本此公信原則，乃立法者賦予行政機關制定
    違反道路交通事件統一裁罰基準及處理細則，以達其維護交
    通秩序、安全之行政目的，若謂公務員所為一切行政行為均
    須預留證據以為日後之證明，顯將對於國家行政事務之推行
    產生阻礙，因此刑事訴訟法中關於犯罪證據有關之規定，與
    原屬於行政秩序罰之交通違規裁罰事件本質不合部分，於交
    通違規聲明異議案件審理程序中，自不在準用之列，其理至
    明。證人賴甲○○於依法執行職務時，親眼目睹受處分人駕
    車違規不按遵循之方向行駛，並拒絕停車接受稽查而逃逸，
    嗣並就其親眼見聞於受有具結程序及偽證罪擔保之情形下於
    法院到庭為證述，而所為之前開證詞，對於其如何發現受處
    分人騎乘機車不按遵循之方向行駛及拒絕停車接受稽查而逃
    逸之過程，暨其如何記下受處分人機車車號及查證、確認、
    排除誤認可能之各該細節等情，均於本院調查時證述明確，
    且證人甲○○舉發當時為白天、晴天，視線良好，並無何障
    礙物阻擋其視線之情，亦據證人甲○○於本院調查時結證無
    訛，而衡以一般執勤員警之專業訓練而言，對於該等職務上
    事項之觀察程度自較一般人更為專注，是其應無誤判之可能
    ，所為之上揭證述，亦無何違背一般經驗或論理法則之情形
    ，基上，受處分人確有於上揭時地行經上開路口時違規不按
    遵循之方向行駛，暨於違規不按遵循之方向行駛後，拒絕停
    車接受稽查而逃逸之違規事實，應堪認定。
五、綜上所述，受處分人確有於上開時、地，騎乘前揭重型機車
    ，不按遵行之方向行駛及拒絕停車接受稽查而逃逸之違規事
    實，原處分機關依道路交通管理處罰條例第45條第1款、第
    60條第1項、第63條第1項第1款及違反道路交通管理處罰條
    例統一裁罰基準表之規定，分別裁處受處分人罰鍰900元、
    3,000元，並各記違規點數1點，核無違誤，受處分人聲明異
    議，指摘原處分不當，均為無理由，均應予駁回。
據上論斷，應依道路交通案件處理辦法第十九條，裁定如主文。
中    華    民    國    98    年    9    月  30    日
                  交通法庭    法  官  謝昀璉
上正本證明與原本無異。
如不服本裁定，應於裁定送達後5 日內向本院提出抗告狀。
                              書記官  鄭雅文
中    華    民    國    98    年    10    月    2     日


司法院資訊處製作；財團法人民間司法改革基金會備份。
